最高法院刑事判決　　　　　　九十四年度台上字第四六六四號
　　上　訴　人　乙○○
　　　　　　　　　　　　號
　　選任辯護人　盧春律師
　　上　訴　人　甲○○
　　　　　　　　　　　　樓在.
　　　　　　　　丙○○
　　　　　　　　　　　　號在.
上列上訴人等因擄人勒贖案件，不服台灣高等法院中華民國九十
四年五月二十七日第二審判決（九十四年度少連上訴字第五六號
，起訴案號：台灣士林地方法院檢察署九十三年度偵字第六三六
二號），提起上訴，本院判決如下：
    主  文
上訴駁回。
    理  由
按刑事訴訟法第三百七十七條規定：上訴於第三審法院，非以判
決違背法令為理由，不得為之。是提起第三審上訴，應以原判決
違背法令為理由，係屬法定要件，如果上訴理由狀未依據卷內訴
訟資料，具體指摘原判決不適用何種法則或如何適用不當，或所
指摘原判決違法情事，顯與法律規定得為第三審上訴理由之違法
情形，不相適合時，均應認其上訴為違背法律上之程式，予以駁
回。本件原判決綜合全部卷證資料，認上訴人甲○○、丙○○、
乙○○有其事實欄所載之犯行，已詳敘所憑之證據與認定之理由
。對於乙○○辯稱：伊從頭到尾都不知情，亦不知丙○○向被害
人劉○○（真實姓名詳卷，下稱劉童）家屬勒取贖款，因警察很
兇，伊不懂法律及事情之嚴重性，始在驚惶無助下作出與事實不
符之供述，伊不會為新台幣（下同）五萬元去擄人，與丙○○、
甲○○並無擄人勒贖之犯意聯絡或行為分擔，亦無幫助取贖之意
云云，認係卸責之詞，不足採信，亦依調查所得證據，逐一加以
指駁及說明。因而撤銷第一審之科刑判決，改判均論處上訴人等
三人共同意圖勒贖而擄人罪刑（甲○○、丙○○各處有期徒刑十
年，乙○○處有期徒刑七年二月）。從形式上觀察，並無違背法
令之情形存在。
甲○○上訴意旨略以：原判決既認甲○○犯罪後態度較丙○○良
好，自不能量處二人相同之刑罰，原判決並未說明何以甲○○之
犯行較丙○○重大而應量處較重之刑，暨撤銷第一審判決，改判
更重刑罰之理由，顯違背刑法第五十七條、刑事訴訟法第三百十
條第三款、第三百六十九條第一項規定及最高法院判例意旨；依
原判決認定之事實，乙○○應屬事後幫助之行為，原判決認係擄
人勒贖罪之共同正犯，亦有違誤。丙○○上訴意旨略謂：原判決
未說明第一審判決有何不當，即予以撤銷改判加重二倍刑期，又
未傳喚被害人劉童，查明其被擄期間，丙○○有無予以善待，有
調查職責未盡及理由不備之違法。乙○○上訴意旨略稱：依卷內
證據資料所示，乙○○並未出面勒贖或看管被害人劉童，亦無乙
○○參與擄人勒贖之事證，縱其未阻止丙○○收取贖款，仍與刑
法第十五條所定不作為犯之情形不同，原判決認乙○○共同前往
取贖，係擄人勒贖之共同正犯，違背最高法院十九年上字第六九
四號、二十八年上字第二三九七號判例意旨，且與最高法院八十
一年度台上字第一七０六號判決要旨相違，有不適用法則、理由
不備及矛盾之違誤各云云。惟查：犯罪事實之認定、證據之取捨
及其證明力如何，乃事實審法院自由判斷之職權，如其取捨判斷
不違背經驗法則與論理法則，即不得指為違法，而據為上訴第三
審之理由。本件原審已在判決內說明就案內所有證據本於調查所
得心證，分別定其取捨而為事實判斷之理由。並依確認之事實，
就甲○○、丙○○共同意圖勒贖而擄取被害人劉童後，二人輪流
看管及打電話向劉童之母勒取贖款，丙○○再將實情告知乙○○
，以五萬元代價，請乙○○駕駛汽車載其撥打公共電話及提供自
己之行動電話給丙○○，供丙○○聯絡劉童之母付款取贖，乙○
○既於被害人劉童未被釋放以前，知情並積極協助丙○○與劉童
之母聯絡勒取贖款事宜，係於擄人勒贖犯罪繼續狀態中參與其目
的行為，自與丙○○二人間有擄人勒贖之犯意聯絡及行為分擔，
俱為共同正犯，已詳述其所憑之論據。復說明本院十八年上字第
九八四號、十九年上字第三四０號判例，分別經本院八十五年八
月二十日第十五次、九十一年八月十三日第十一次刑事庭會議決
議不再援用。所為論述，核無違背客觀存在之經驗法則與論理法
則，自屬原審採證、認事之適法職權行使，況各案情節有別，基
於個案拘束之原則，顯無乙○○或甲○○上訴意旨所指不適用法
則等違法情事或違背本院十九年上字第六九四號、二十八年上字
第二三九七號判例意旨及其他判決之情形存在。再量刑之輕重，
乃實體法上賦予法院得依職權自由裁量之事項，原判決已斟酌甲
○○等人擄得被害人劉童後，監禁於汽車旅館內，曾照顧被害人
劉童之起居，供其飲食，未加傷害，暨刑法第五十七條各款所列
犯罪之一切情狀，分別為上訴人等三人刑之量定，既未逾越法定
刑度，又非濫用其權限，復敘明第一審判決認定乙○○為幫助犯
及上訴人等三人刑之量處，均有不當，檢察官為上訴人等三人之
不利益提起上訴，為有理由，因而撤銷第一審判決，改判上訴人
等三人較重之刑罰。是原審認無再傳訊被害人劉童，調查其被擄
期間是否被善待之必要，亦無上訴意旨所指理由不備、矛盾、調
查職責未盡或違背本院判例等違法情事。上訴人等三人之其餘上
訴意旨，或重為事實上爭執，或就原審本於職權已於判決詳為論
斷之事項，漫事指為違法，殊非適法之第三審上訴理由。依上開
說明，應認上訴人等三人之上訴皆違背法律上之程式，予以駁回
。
據上論結，應依刑事訴訟法第三百九十五條前段，判決如主文。
中　　華　　民　　國　九十四　年　　八　　月　二十五　日
                      最高法院刑事第九庭
                          審判長法官  張　淳　淙
                                法官  張　春　福
                                法官  呂　丹　玉
                                法官  洪　昌　宏
                                法官  韓　金　秀
      本件正本證明與原本無異
                                      書  記  官
中　　華　　民　　國　九十四　年　　八　　月　三十一　日
                                                  Ｙ
